臺灣苗栗地方法院刑事判決　　　　　　　　94年度訴字第49號
公　訴　人　臺灣苗栗地方法院檢察署檢察官
被　　　告　甲○○　44歲民.
上列被告因毒品危害防制條例案件，經檢察官提起公訴（94年度
偵字第79號），本院依簡式審判程序，判決如下：
    主  文
甲○○連續施用第一級毒品，累犯，處有期徒刑拾壹月。又連續
施用第二級毒品，累犯，處有期徒刑捌月。扣案之刮勺（其上殘
餘安非他命細微粉末無從析離）壹個，沒收銷燬之；扣案之玻璃
頭吸食器壹個沒收。應執行有期徒刑壹年伍月。扣案之刮勺（其
上殘餘安非他命細微粉末無從析離）壹個沒收銷燬；扣案之玻璃
頭吸食器壹個沒收。
    犯罪事實及理由
一、犯罪事實：
  (一)甲○○前因(1)竊佔案件，經臺灣新竹地方法院於88年12月30
    日以88年度易字第432 號判決，判處有期徒刑7 月，並於89
    年5 月29日確定；(2)廢棄物清理法案件，經臺灣高等法院臺
    中分院於89年12月13日以89年度上訴字第2126號判決，判處
    有期徒刑1 年2 月，並於90年1 月20日確定。(3)恐嚇案件，
    經本院以89年度易字第636 號判決，判處有期徒刑1 年，並
    於90年9 月6 日確定。上開3 案，經本院於91年12月23日以
    91 年 度聲字第683 號裁定，定應執行有期徒刑2 年7 月確
    定。嗣於90年9 月13日入監執行，於92年7 月2 日縮短刑期
    假釋出監，並於93年1 月25日假釋期滿未經撤銷視為執行完
    畢。
  (二)甲○○前因施用毒品案件，經法院二次裁定送觀察、勒戒後
    ，均認無繼續施用毒品之傾向，其中最後一次觀察、勒戒係
    於88年5 月26日執行完畢釋放，並由臺灣苗栗地方法院檢察
    署檢察官分別於87年7 月31日，以87年度偵字第2544號及於
    88 年5月26日，以88年度偵字第2545號為不起訴處分確定。
    甲○○復於觀察、勒戒執行完畢釋放日起5 年內之92年10月
    1 日，3 犯施用毒品罪，經本院於93年8 月26日以93年度苗
    簡字第377 號判決，判處有期徒刑5 月，如易科罰金，以30
    0 元折算1 日，於93年9 月27日確定（目前執行中）。
  (三)甲○○不知悛悔，另基於施用第一級毒品海洛因之概括犯意
    ，自93年7月中旬某日起，至於93年12月28日晚上7時許止，
    在苗栗縣頭份鎮○○里○鄰○○街14號及新竹縣峨嵋鄉石井
    村20號之1 友人住處房間內等處，以將海洛因摻入香菸抽吸
    之方式，連續施用第一級毒品海洛因數次，平均施用頻率為
    2 、3 個月1 次；復基於施用第二級毒品安非他命之犯意，
    自93年7 月中旬某日起，至於93年12月28日晚上7 時許止，
    在上開同一處所，以其所有之刮勺將安非他命置入其所有之
    玻璃球吸食器內，以火燒烤再吸取其煙霧之方式，連續施用
    第二級毒品安非他命多次，平均施用頻率為5 、6 日吸食1
    次。
  (四)迨93年12月29日0時40分許，甲○○因另案為警於在苗栗縣
    頭份鎮○○路1101巷口緝獲，並扣得其所有供施用毒品所用
    之玻璃頭吸食器1 個及刮勺1 個（其上殘餘安非他命細微粉
    末無從析離），並經其同意採集其尿液送驗後，結果呈嗎啡
    及甲基安非他命陽性反應而查獲。
  (五)案經苗栗縣警察局頭份分局報請臺灣苗栗地方法院檢察署檢
    察官偵查起訴。
二、證據名稱：
  (一)被告甲○○於本院審理中之自白（見本院卷第51頁）。
  (二)濫用藥物尿液檢驗監管紀錄表、苗栗縣警察局頭份分局偵辦
    違反毒品危害防制條例案件嫌疑人尿液檢體編號登記簿對照
    表、苗栗縣衛生局93年12月31日苗衛檢字第0930020286號煙
    毒尿液檢驗成績書（見偵卷第39、49、50頁）。
  (三)扣案之被告所有供施用毒品之玻璃頭吸食器1 個及刮勺1 個
    （其上殘餘安非他命細微粉末無從析離）。
  (四)刑案資料查註紀錄表、臺灣高等法院被告前案紀錄表、法務
    部全國檢察官線上查詢刑案人犯在監所最新資料報表。
  (五)被告之為恭紀念醫院診斷證明書2 紙、全民健保重大傷病證
    明申請書1 紙（見本院卷第57頁至第59頁，為量刑證據）。
三、關於本件被告係於觀察、勒戒執行完畢釋放後5 年後再犯，
    公訴人起訴程序是否符合法定程序要件，茲說明如下：
  (一)按犯毒品危害防制條例第10條施用第1 、2 級毒品罪者，檢
    察官應聲請法院裁定，令被告入勒戒處所觀察、勒戒，其期
    間不得逾2 月。觀察、勒戒後，檢察官依據勒戒處所之陳報
    ，認受觀察、勒戒人無繼續施用毒品傾向者，應即釋放，並
    為不起訴之處分，認受觀察勒戒人有繼續施用毒品之傾向者
    ，檢察官應聲請法院裁定令入戒治處所施以強制戒治，其期
    間為6 個月以上，至無繼續強制戒治之必要為止，但最長不
    得逾1 年。而上開為觀察、勒戒執行完畢釋放後，5 年後再
    犯第10條之罪者。檢察官應依法追訴，此為毒品危害防制條
    例第20條第1 項、第2 項、第3 項及第23條第2 項所明定。
  (二)查被告甲○○前因施用毒品案件，經法院2 次裁定令入勒戒
    處所觀察、勒戒後，均認無繼續施用毒品之傾向，最後一次
    觀察、勒戒係於88年5 月26日執行完畢釋放，並由臺灣苗栗
    地方法院檢察署檢察官先後於87年7 月31日，以87年度偵字
    第2544號及於88年5 月26日，以88年度偵字第2545號為不起
    訴處分確定。而甲○○復於上述最後一次觀察、勒戒執行完
    畢釋放日起5 年內之92年10月1 日，3 犯施用毒品罪，經本
    院於93年9 月27日以93年度苗簡字第377 號判決，判處有期
    徒刑5 月確定，有該不起訴處分書、刑事判決、刑案資料查
    註紀錄表暨臺灣高等法院被告全國前案紀錄表在卷可稽。
  (三)而被告本件4 犯連續施用第一級毒品海洛因及施用第二級毒
    品安非他命之時間，均係自93年7 月中旬某日起，至93年12
    月28日晚上7 時許止，固於上開觀察、勒戒執行完畢釋放5
    年後再犯，依修正後之毒品危害防制條例第20條第3 項文義
    固規定5 年後再犯第10之罪者，應適用前2 項之規定，然觀
    諸該條例第20條第3 項之立法修正理由，係謂「觀察勒戒或
    強制戒治五年後再犯者，顯見前所實施之觀察，勒戒或強制
    戒治已足以遮斷其施用毒品之癮，為期自新及協助其斷除毒
    癮，對此五年後再犯者爰明定仍適用初犯之規定，先經觀察
    勒戒、強制戒治之程序。」參酌上開法條規定及修正理由意
    旨，堪認被告於觀察、勒戒或強制戒治執行完畢釋放後，須
    於5 年內均無施用毒品之行為，始能認其前所實施之觀察、
    勒戒或強制戒治已足遮斷被告施用毒品之癮，而得於5 年後
    再犯時依毒品危害防制條例第20條第3 項適用初犯之規定，
    重行觀察勒戒、強制戒治之程序，反面言之，如被告於執行
    完畢釋放後5 年內有再次施用毒品之行為，縱其第3 次（或
    第3 次以上）施用毒品之行為係於釋放後5 年後始發生，亦
    不得再適用初犯先經觀察勒戒、強制戒治之規定，先經觀察
    勒戒、強制戒治之程序，而應逕予起訴論罪科刑（臺灣高等
    法院高雄分院93年度上訴字第1346號判決參照）。
  (四)準此，被告於88年5 月26日受觀察勒戒執行完畢釋放後，既
    已於5 年內之92年10月1 日有第3 次施用毒品之行為被本院
    判處有期徒刑5 月確定，則本案雖發生於前開觀察勒戒執行
    完畢5 年之後，揆諸前揭說明意旨，即不得適用初犯之規定
    ，即不先經觀察勒戒、強制戒治之程序，而應由檢察官逕行
    起訴，因此本件公訴人起訴程序並無違背規定，本院自得予
    以審判，附此敘明。
四、應適用之法律：
  (一)刑事訴訟法第273 條之1 第1 項，第299 條第1 項前段、第
    310條之2、第454 條第1項。
  (二)毒品危害防制條例第10條第1 項、第2 項、第18條第1 項前
    段。
  (三)刑法第11條前段、第56條、第47條、第51條第5 款、第38條
    第1 項第2 款。
本案經檢察官林文中到庭執行職務。
中　　華　　民　　國　　94　　年　　8 　　月　　4 　　日
                  刑事第一庭    法　官　顧正德
以上正本證明與原本無異
如不服本判決應於送達後10日內向本院提出上訴狀（應附繕本）
                                書記官  廖鳳美
中　　華　　民　　國　　94　　年　　8 　　月　　24　　日
附錄本判決論罪科刑法條
毒品危害防制條例第10條
施用第一級毒品者，處 6 月以上 5 年以下有期徒刑。
施用第二級毒品者，處 3 年以下有期徒刑。
毒品危害防制條例第18條第1項前段
查獲之第一、二級毒品及專供製造或施用第一、二級毒品之器具
，不問屬於犯人與否，均沒收銷燬之；查獲之第三、四級毒品及
製造或施用毒品之器具，無正當理由而擅自持有者，均沒入銷燬
之。但合於醫藥、研究或訓練之用者，得不予銷燬。
